【裁判字號】    91,交上訴,195
【裁判日期】    920114
【裁判案由】    公共危險等
【裁判全文】
臺灣高等法院刑事判決                          九十一年度交上訴字第一九五號
    上  訴  人  臺灣桃園地方法院檢察署檢察官
    上  訴  人
    即  被  告  甲○○  男  三.
右上訴人因被告公共危險等案件，不服臺灣桃園地方法院九十一年度交訴字第八七號
，中華民國九十一年九月六日第一審判決（起訴案號：臺灣桃園地方法院檢察署九十
一年度偵字第一一三０號），提起上訴，本院判決如左：
    主  文
上訴駁回。
    事  實
一、甲○○係「龍群汽車貨運有限公司（下稱龍群公司）」所僱用之聯結車司機，為
    從事駕駛業務之人。民國九十一年四月十六日清晨，其駕駛以ＯＱ－三二一號曳
    引車拖曳八Ｖ－九八號拖車之聯結車，自新竹縣香山鄉載運砂石至桃園縣八德市
    「臺灣水泥股份有限公司（下稱臺泥公司）」卸貨，卸載完畢後，隨於同日上午
    六時三十分許，駕車離開「臺泥公司」並沿桃園縣八德市○○路由桃園往大溪方
    向行駛，欲取道國道三號公路南下返回公司。是日上午六時四十五分許，其途經
    興豐路與中正路之交岔路口前（係屬Ｔ字路口，依甲○○車行方向，如直行往大
    溪，過路口後即改稱中正路，如左轉往八德，則仍為興豐路），道路中央係劃設
    雙向禁止超車線（即雙黃線，屬分向限制線），為雙向二車道之路段，適其車行
    方向路口之號誌已由黃燈轉為紅燈，前方並有乙○○所駕駛之聯結車在路口前暫
    停等候紅燈，遇此，其本應注意汽車於雙向二車道行駛時，在劃有分向限制線之
    路段，不得駛入來車之車道內，在設有禁止超車標線之地段，不得超車，且當時
    亦無不能注意之情事，詎疏未注意，僅因不耐等候紅燈，竟貿然跨越分向限制線
    闖入對向之來車車道內以超越前車逕自直行，此際，恰有蕭輔昇騎駛ＦＫ二－三
    六八號機車搭載其妹蕭永枝，自甲○○車行方向之橫向即興豐路由八德通往該路
    口之車道右轉甫進入興豐路往桃園方向之車道直行而來，突遇甲○○逆向行駛之
    來車因而閃避不及，於交會之間，蕭輔昇所騎機車車頭蓋左側與甲○○所拖曳拖
    車左後側之輪胎發生擦撞，蕭輔昇頓時人、車倒地，頭部碰撞地面，雖經送醫急
    救，惟延至同日下午四時四十五分，仍因頭部外傷致顱內出血，傷重不治死亡，
    事發後，經警據報趕赴現場隨即循線查獲甲○○。
二、案經被害人蕭輔昇之父丙○○訴由臺灣桃園地方法院檢察署檢察官偵查起訴。
    理  由
壹、有罪部分：
一、訊據被告甲○○坦承其係「龍群公司」所僱用之聯結車司機，於前開時、地駕駛
    聯結車跨越中央分向線闖入對向之來車車道內並超越前車直行之際，與被害人蕭
    輔昇所騎駛之機車發生擦撞，致蕭輔昇倒地受傷，且因傷重不治死亡等情不諱，
    並經證人乙○○、蕭永枝於警訊、偵查、原審及本院審理時證述甚詳，此外尚有
    警製道路交通事故調查報告表一份、被害人車損狀況照片四幀在卷可憑。再者，
    事發當時係天候晴、日間有自然光、道路無障礙物、視距良好，該路段之中央係
    劃設雙向禁止超車線，為雙向二車道之路段等節，亦有右揭卷存之交通事故調查
    報告表及被害人車損狀況照片為佐。復依被害人車損狀況照片所示，事發後，被
    害人機車車頭蓋左側留有自下緣起往上延伸之擦痕一道（參相驗卷第十六頁相片
    白色痕跡），另據卷存被告所駕聯結車之照片八幀，其拖車左後側輪胎之胎壁及
    曳引車左後輪之輪胎蓋上約十點鐘與十一點鐘間位置則均有明顯擦痕，雖聯結車
    之各該擦痕悉為新跡，此經證人即處理本件車禍之警員彭耀先於原審審理時陳明
    在卷，然則，依曳引車及機車輪胎直徑之大小暨車身相對之高度而言，機車車頭
    蓋左側下緣殊不可能觸及曳引車左後輪輪胎蓋上十點鐘與十一點鐘間離地如此高
    之位置，因之，該道擦痕顯非因與被害人之機車擦撞所致，衡此，再參以被害人
    機車車頭蓋脫落於地面併破裂以觀，本件車禍應係被害人所騎機車車頭蓋左側與
    被告拖曳之拖車左後側輪胎發生擦撞之情，要堪認定。再查，證人蕭永枝於警訊
    時證稱：「當時我們到那個路口時適逢是紅燈狀況，約等待幾十秒鐘，我們等待
    綠燈亮起，我們才又起步．．．但一過轉彎處，我們就看見一部砂石車逆向行駛
    ，往我們車道行駛過來」等語（見相字卷第八頁及反面），被害人既係迄綠燈亮
    時始起步右轉，則斯時被告車行方向路口之號誌當已轉為紅燈，此再徵之證人乙
    ○○於原審審理時結證稱：「等我停下來時是黃燈，但是很快就紅燈」等語，即
    意指其停車後之瞬間號誌即變為紅燈，則在其後之被告於跨越分向線進入對向車
    道並行超車之際，號誌當已為紅燈之情益明，稽此，自堪認被告係因不耐等候紅
    燈方為此超車之舉。又查，被害人係因本件車禍受有頭部外傷並致顱內出血傷重
    不治死亡等情，亦據檢察官會同法醫相驗被害人屍體確認無訛，製有勘驗筆錄、
    相驗屍體證明書、驗斷書各一份及相驗照片五幀存卷足證。
二、按汽車於雙向二車道行駛時，在劃有分向限制線之路段，不得駛入來車之車道內
    ，在設有禁止超車標線之地段，不得超車，道路交通安全規則第九十七條第二款
    、第一百零一條第二款分別定有明文，被告駕車依法即負有上項注意義務，且當
    時係天候晴、日間有自然光、道路無障礙物、視距良好，其視線、視野自屬清淅
    無礙，當能確切掌握前方路況、號誌之情形及他人、他車之動態，況被告僅係因
    不耐等候紅燈，並非有何迫使其不得不如斯而為之事由存在，是以衡諸當時情形
    ，被告顯非不能注意，詎其疏未注意，竟貿然跨越分向限制線闖入對向之來車車
    道內以超越前車逕自直行致生本件車禍，其有過失極明。至被害人騎駛機車係依
    規定待號誌轉為綠燈後始起步右轉，核無紅燈右轉之違規情事，再者，其於右轉
    前顯然無從注意及被告之來車，且係甫轉入興豐路往桃園方向之車道直行時，突
    遇甲○○逆向行駛之來車，猝臨此狀況致慌亂而措手不及，要屬無從避免防範，
    自難認其就本件車禍之發生與有過失。被害人又係因本件車禍傷重不治死亡，被
    害人之死亡與被告之過失行為間，顯有相當因果關係，被告自應負過失致死之責
    。綜上所述，本件事證已明，被告犯行洵堪認定，應依法論科。
三、被告甲○○係龍群汽車貨運有限公司所僱用之聯結車司機，為從事駕駛業務之人
    ，業據供明在卷，其因執行駕駛業務之過失發生車禍致被害人蕭輔昇死亡，核其
    所為係犯刑法第二百七十六條第二項之業務過失致人於死罪。
貳、無罪部分：
一、公訴意旨略以：被告甲○○於右揭時、地，駕車肇事後竟將被害人蕭輔昇棄之不
    顧，駕車逕行逃逸，因認其於此又涉犯刑法第一百八十五條之四之肇事逃逸罪嫌
    云云。
二、按犯罪事實應依證據認定之，無證據不得推定其犯罪事實，又不能證明被告犯罪
    者，應諭知無罪判決，刑事訴訟法第一百五十四條、第三百零一條第一項分別定
    有明文。訊據被告甲○○堅詞否認上開犯行，辯稱當時並不知道已發生車禍，係
    嗣後經警方通知始知悉等語。
三、經查，被告係駕駛聯結車，被害人則係騎乘機車，二車擦撞之際，依常情如非正
    面迎撞，機車顯不足致聯結車造成重大聲響，是以被告要無因之而感受車體之震
    動，再者，當時被告之拖車為空斗，行進間會隨路面跳動而產生相當大之聲響，
    且曳引車引擎運轉時所產生之聲響亦鉅，因之，車內之被告並無法聽聞機車與之
    擦撞時所發之聲響，此據證人乙○○於原審審理時述明。又查，事發後蕭永枝固
    曾發出尖叫聲，然斯時被告與之相距已約有五十公尺之遙，復經乙○○於原審審
    理時陳明，相隔既如此之遠，則被告何能聽聞碰撞聲響，職是，二車既在被告所
    拖曳拖車之左後側輪胎發生擦撞，聯結車不致因擦撞而產生震動，車內之被告又
    無法聽聞擦撞聲及蕭永枝之尖叫聲，則於事發之際，被告焉能查悉其已肇事。再
    ，參以蕭永枝於偵查中陳稱：「我並沒有親眼看到砂石車撞到我們的機車，但我
    們的機車有在閃躲那輛砂石車，後來車子就倒了」等語（參相驗卷第二十二頁）
    ，以被告當時係因不耐等候紅燈，自當疾駛而去，則綜合I、無重大聲響而得令
    被告聽聞。II、被告車內緊閉無法聽聞機車與之擦撞時所發之聲響。III、空斗行
    進間會隨路面跳動而產生聲響。Ⅳ、被害人之妹蕭永枝未親眼看到砂石車撞到機
    車之情形以觀，被告辯稱當時並不知道已發生車禍，係嗣後經警方通知始知悉等
    語，尚與常情無違。至公訴人指「被告一再辯稱其有發現被害人蕭輔昇騎乘機車
    自其左前方駛來，差點與其曳引車車頭相撞，且其有閃避他等語，則被告亦必自
    始即密切注意被害人機車之行車狀況，又豈不會於與被害人機車相向而過時加以
    觀察注意，且發現其有擦撞被害人機車致被害人倒地受傷之情」云云，此一推斷
    固有部分依據，然則，被告於車頭及時閃避被害人之機車後，因自認未發生車禍
    ，即將目光專注於車前狀況，俾免再有其他事端橫生，亦非全無可能，且尤屬人
    情之常，是以公訴人上開推斷顯不足以引為被告已知悉肇事之確切憑據。綜上，
    本件要無積極證據可證明被告已知肇禍而逃逸，準此，自難認其有肇事逃逸之故
    意，依法即應為無罪之諭知。
參、原審就業務過失致死部分，依刑事訴訟法第二百九十九條第一項前段，刑法第二
    百七十六條第二項，罰金罰鍰提高標準條例第一條前段，並審酌被告因不耐等候
    紅燈，即任意超車並跨越雙黃線闖入對向來車車道，此高度危害行車安全之舉，
    嚴重破壞交通秩序，粗暴之駕車行徑已彰顯出其主觀上所存之怠忽、漠視他人安
    危之惡意心態，對交通安全所生之危害極鉅，惟念其事後已與被害人家屬達成和
    解賠償損害（參卷附被告提出桃園縣八德市調解委員會調解書所載，由被告及龍
    群公司連帶賠償新臺幣三百三十七萬元，其中一百四十萬元為汽車強制保險金，
    一百五十萬元為意外險，另四十七萬元自付），猶能展現積極處理善後之誠意等
    情狀，量處有期徒刑十月。復以被告前固未曾受有期徒刑以上刑之宣告，有本院
    被告全國前案紀錄表一份在卷可按，然其玩忽、蔑視道安之情節既如此之重，滋
    生之危害亦如此之鉅，爰不宜宣告緩刑，其認事用法核無違誤，量刑亦稱適切，
    被告提起上訴請求從輕量刑即無理由，應駁回其上訴。另原審就被告肇事逃逸部
    分，以被告無肇事逃逸之故意而為無罪之諭知，其認事用法核無違誤，檢察官提
    起上訴仍執前詞據以指摘原判決此部分不當，請求撤銷改判亦無理由，應駁回其
    上訴。
據上論斷，應依刑事訴訟法第三百六十八條判決如主文。
本案經檢察官洪泰文到庭執行職務。
中      華      民      國      九十二      年     一     月    十四    日
                              臺灣高等法院交通法庭
                                  審判長法  官  葉  騰  瑞
                                        法  官  莊  明  彰
                                        法  官  黃  國  忠
右正本證明與原本無異。
如不服本判決應於收受送達後十日內向本院提出上訴書狀，其未敘述上訴理由者並得
於提起上訴後十日內向本院補提理由書（均須按他造當事人之人數附繕本）。
                                        書記官  劉  貞  達
中      華      民      國      九十二      年     一     月    十四    日
附錄本案論罪科刑法條全文
刑法第二百七十六條：
因過失致人於死者，處二年以下有期徒刑、拘役或二千元以下罰金。
從事業務之人，因業務上之過失犯前項之罪者，處五年以下有期徒刑或拘役，得併科
三千元以下罰金。


司法院資訊處製作；財團法人民間司法改革基金會備份。
